臺灣高等法院高雄分院民事判決　　　　 94年度上更(一)字第8號
上　訴　人　甲○○
上　訴　人　丁○○
共　　　同
訴訟代理人　黃正男律師
被　上訴人　丙○○
被　上訴人　立大農畜興業股份有限公司
法定代理人　周明雄
被　上訴人　乙○○
共　　　同
訴訟代理人　許峻銘
上列當事人間因確認委任關係不存在等事件，上訴人對於中華民
國91年6 月25日臺灣高雄地方法院90年度訴字第2886號第一審判
決提起上訴，經最高法院第一次發回更審，本院於94年7 月6 日
辯論終結，判決如下：
    主  文
上訴駁回。
第二審及發回前第三審訴訟費用由上訴人負擔。
　　事實及理由
一、本件被上訴人立大農畜興業股份有限公司（下稱立大公司）
    之法定代理人已於民國（下同）94年6 月28日變更為周明雄
    , 有立大公司94年度股東常會議事錄影本在卷可稽（本院卷
    第195頁），周明雄聲明承受訴訟，應予准許。
二、上訴人起訴主張：被上訴人乙○○、丙○○原為訴外人晉業
    投資有限公司（下稱晉業公司）指派擔任立大公司董事及監
    察人之代表，任期均自88年6 月24日起至91年6 月23日止，
    然晉業公司業於90年6 月3 日由董事長王汝昭召開董事會決
    議撤換乙○○、丙○○改派甲○○、丁○○擔任立大公司之
    董事及監察人代表，並於是日發函通知立大公司，是甲○○
    及丁○○依法分別為立大公司董事、監察人，詎人乙○○、
    丙○○迄仍僭稱為立大公司董事兼董事長及監察人，影響上
    訴人在立大公司董事、監察人身份之確定，為避免上訴人及
    立大公司重大損失，上訴人實有即受確認判決之法律上利益
    等情，求為：(一)確認立大公司與乙○○間董事及董事長之委
    任關係不存在。(二)立大公司應容許甲○○行使晉業公司指派
    行使被上訴人立大公司董事職務。(三)確認立大公司與丙○○
    間監察人之委任關係不存在。(四)立大公司應容許丁○○行使
    晉業公司指派行使立大公司監察人職務之判決。
三、被上訴人則以：執行法院於90年05月25日核發90年執全字第
    1658號之執行命令，禁止晉業公司之董事長王汝昭行使董事
    長及董事之職權，且經經濟部商業司就該假處分禁止事項，
    登載於該公司之變更登記表內，然王汝昭竟於90年6 月3 日
    違反上開執行命令召集董事會，並違法行使董事職權參與決
    議，解任乙○○、丙○○2 人之於立大公司之董事、監察人
    之委任關係，當不生解任之效。王汝昭於90年5 月28日已依
    法送達假處分執行命令，其事後於90年6 月29日主動逕向執
    行法院補行具領裁定書之手續，為其企圖日後規避責任。另
    上開董事會僅董事王汝昭、王逢昌2 人簽名出席，而王汝昭
    於90年5 月25日，已為執行法院假處分執行命令禁止行使董
    事職權，自不得行使董事職權參與決議，則該次董事會僅王
    逢昌1 人，豈可為任何決議，更證晉業公司基於90年6 月3
    日董事會決議解任被上訴人2 人之委任關係，應屬無效。再
    者，上開董事會於無任何緊急情事之情況下，竟未於7 日前
    將召集事由以書面通知各董事，而於開會當日始通知各董事
    ，則董事會所為之決議，自屬無效等語，資為抗辯。
四、原審為上訴人敗訴之判決，上訴人不服，提起上訴，請求：
    (一)原判決廢棄。(二)確認立大公司與乙○○間自90年6 月5 日
    起迄91年6 月22日董事及董事長之委任關係不存在。(三)立大
    公司應容許甲○○行使晉業公司指派行使立大公司董事職務
    。(四)確認立大公司與丙○○間監察人之委任關係不存在。(五)
    立大公司應容許丁○○行使晉業公司指派行使立大公司監察
    人職務。被上訴人則請求駁回上訴。
五、兩造不爭執之事項：晉業公司於90年6 月3 日當時晉業公司
    之董事有王汝昭、王逢昌、劉容西3 人。王汝昭係於當日傳
    真董事會開會通知與其他2 位董事，會議僅王汝昭、王逢昌
    2 人出席，並通過決議改派甲○○、丁○○擔任立大公司之
    董事及監察人代表。
六、本院判斷：
  (一)關於確認立大公司與乙○○間董事及董事長暨與丙○○間監
    察人之委任關係不存在部分：
    1.按：確認法律關係存在或不存在之訴，以確認現在之法律
      關係為限，如已過去或將來發生之法律關係，則不得為此
      訴之標的。所謂「過去之法律關係」，係指曾經成立或不
      成立之法律關係，因情事變更，該過去之法律關係現已不
      復存在之情形而言。
    2.本件上訴人據以主張之擔任晉業公司指派擔任立大公司董
      事及監察人之代表，任期係自88年6 月24日起，至91年6
      月23日止。該任期早已屆滿，嗣經立大公司股東會決議改
      選任期自91年6 月26日至94年6 月25日之董事、監察人，
      該屆又因任期屆滿，再經股東會決議改選任期自94年6 月
      28日至97年6 月27日止之董事、監察人，有立大公司變更
      登記表、股東會議事錄及經濟部准予備查函可稽（本院卷
      第168 至72頁、第195 、196 頁）。是上訴人求為確認之
      法律關係早於91年6 月間即已不存在，而經由立大公司委
      由非二造之自然人亦非晉業公司之他第三人擔任董事、監
      察人。雖上訴人以嗣後之改選決議均無效云云為辯。惟91
      年6 月以後之上開選任董事、監察人之決議，並未據經提
      起確認決議無效等訴訟，上訴人概括泛為主張立大公司自
      90 年6月3 日後其所有董事會，均僅由劉容西及無權代表
      晉業公司執行立大公司董事職務之人如乙○○所為之違法
      董事會決議，包括推選立大公司董事長暨決議改選立大公
      司董事、監察人及是次立大公司股東會之召集，其改選決
      議無效等語，顯無可採。乙○○、丙○○任期自88手6 月
      24 日 至91年6 月23日之董事、監察人之委任關係，即因
      任期屆滿，及新任董事、監察人之接任，而成為過去的法
      律關係，上訴人訴請確認該過去之法律關係，揆諸上揭說
      明，自屬無理由。
  (二)關於容許甲○○、丁○○行使晉業公司指派行使立大公司董
    事、監察人職務部分：
    晉業公司指派之人擔任立大公司之董事、監察人之期間僅至
    91年6 月，其後立大公司已另又經決議選任二屆之董監事，
    其中之一屆（即91年6 月至94年6 月25日）任期甚且已屆滿
    ，已如前述，晉業公司既已非董監事自無指派上訴人擔任立
    大公司董、監事代表之可言，更遑論允渠等執行立大公司董
    、監事職務。職是上訴人請求立大公司應容許甲○○、丁○
    ○分別行使晉業公司指派行使立大公司董事監察人職務，亦
    屬無據。
七、綜上所述，上訴人請求確認立大公司與乙○○間自90年6 月
    5 日起迄91年6 月22日董事及董事長之委任關係不存在，立
    大公司應容許甲○○行使晉業公司指派行使立大公司董事職
    務，及確認立大公司與丙○○間監察人之委任關係不存在，
    立大公司應容許丁○○行使晉業公司指派行使立大公司監察
    人職務，均不應准許。原審為上訴人敗訴之判決，理由雖不
    同，但結果一致，應予維持。上訴意旨指摘原判決不當，求
    予廢棄為無理由，應予駁回。
據上論結，本件上訴為無理由，依民事訴訟法第449 條第2 項、
第1項、第78條判決如主文。
中　　華　　民　　國　　94　　年　　7 　　月　　20　　日
                            民事第六庭
                                審判長法官  許明進
                                法      官  謝肅珍
                                法      官  張明振
以上正本證明與原本無異。
如對本判決上訴，須於判決送達後20日內向本院提出上訴狀，其
未表明上訴理由者，應於上訴後20日內向本院提出上訴理由書（
均須按他造當事人之人數附繕本）。上訴時應提出委任律師或具
有律師資格之人之委任狀，並依附註條文規定辦理。
中　　華　　民　　國　　94　　年　　7 　　月　　21　　日
                                書  記  官  彭筱瑗
附註：
民事訴訟法第466條之1：
對於第二審判決上訴，上訴人應委任律師為訴訟代理人，但上訴
人或其法定代理人具有律師資格者，不在此限。
上訴人之配偶、三親等內之血親、二親等內之姻親，或上訴人為
法人、中央或地方機關時，其所屬專任人員具有律師資格並經法
院認為適當者，亦得為第三審訴訟代理人。第１項但書及第２項
情形，應於提起上訴或委任時釋明之。
                                                      Ｆ
